【裁判字號】    89,抗,235
【裁判日期】    890415
【裁判案由】    聲請再審
【裁判全文】
臺灣高等法院臺中分院刑事裁定                      八十九年度抗字第二三五號
    抗告人  即
    再審聲請人  甲○○
右抗告人因詐欺聲請再審案件，不服台灣台中地方法院中華民國八十九年二月十八日
所為之裁定（八十九年度聲再字第二號），提起抗告，本院裁定如左：
    主  文
抗告駁回。
    理  由
一、原裁定以按刑事訴訟法第四百二十條第一項第六款所規定有罪之判決確定後，因
    發見確實之新證據，足認受有罪判決之人應受無罪、免訴、免刑或輕於原判決所
    認罪名之判決者，得聲請再審。而所謂發見確實之新證據，係指該項證據，事實
    審法院於判決前因未經發現，不及調查斟酌，至其後始行發見者，且就新證據之
    本身形式上觀察，毋須經調查程序，顯然可認為足以動搖原確定之判決而言。若
    判決前已經當事人提出或聲請調查之證據，經原法院捨棄不採者，或證據之真偽
    尚待調查，即非該條款所謂發見之新證據，不能據為聲請再審之原因（最高法院
    十九年抗字第八號、二十八年抗字第八號、四十年臺抗字第二號判例可資參照）
    。本件抗告人即被告即再審聲請人（以下簡稱抗告人）據以聲請再審之確定判決
    （即原審法院八十八年度易字第一○五號刑事確定判決），已於理由欄內載明抗
    告人曾辯稱其向英銓公司訂購混凝土之時間，約與向興威公司訂購之時間相近，
    並非已積欠英銓公司貨款，始轉向興威公司訂貨，且其積欠興威公司貨款，也有
    以其夫謝祖恩所有之不動產設定抵押予興威公司。而其雖知自八十四年已非普虹
    公司負責人，該公司並於八十四年間變更登記為貝佳公司，然其交付予興威公司
    之支票雖以印鑑不符退票，但同時其仍有以同樣印章簽發支票而獲付款之情事云
    云，並敘明被告於八十七年八月二十日，利用不知情之第三人賴傳喜，向興威公
    司訂購五十餘立方公尺之混凝土，使用於抗告人興建之「綠野山莊」之情，亦經
    證人賴喜證述在卷，原判決復詳查抗告人向興威公司訂購預拌混凝土經過及其經
    濟狀況等情後，認抗告人所辯各節，顯係卸責避就之詞，而不予憑採在案，業經
    原審調取上開案卷核閱屬實，是抗告人猶執此為再審之理由，顯非屬發見確實之
    新證據。至於抗告人另以其與案外人林豐河、林垂芳有共有土地買賣糾紛及案外
    人梁永泉等人向其購買土地未按期給付買賣價金，致其一時週轉不靈，始無法支
    付興威公司貨款，而認其有發見該新證據，足資證明其無詐欺情事，並提出相關
    不動產買賣契約書及支票等影本為證云云，惟此事涉抗告人與案外人林豐河、林
    垂芳及梁永泉等人之土地買賣爭執，尚須調查其真偽，是依其提出證據之本身形
    式上觀察，顯不足以動搖原確定之判決，則抗告人執此為再審之理由，亦非可採
    。因而以抗告人右揭聲請再審之理由，均非屬刑事訴訟法第四百二十條第一項第
    六款所謂發見確實之新證據，而依前揭判例意旨之說明，認本件再審之聲請為無
    理由，予以駁回，洵無不合。
二、抗告意旨雖仍略以：抗告人於八十五年十二月七日向第三人林豐河、陳進財、林
    垂芳購買共有台中縣太平市○○○段一二五七地號土地之持分，原定第一次款一
    千二百萬元由金融機購貸款支付，第二次及第三次分別於八十六年六月十日及八
    十六年十二月十日支付，俟取得第一次款時塗銷抵押權，並將第二、三次餘款設
    定第二順位，俟餘款全數付清後，乙方應無條件塗銷抵押權，詎出賣人林豐河、
    林垂芳卻於取得第一期款後，不願塗銷第一順位抵押權登記，反要求抗告人需提
    前於八十六年三月十五日給付第二期及第三期款，抗告人迫於無奈，只好提前八
    十六年三月十五日先付清林豐河部分之價金共三百五十萬元；又抗告人於八十六
    年一月間陸續出售座落臺中縣太平市○○○段一二五七地號內香格里拉特區之土
    地給梁永泉等七人，其中約定，各買受人於契約成立之日先交付定金，餘額再分
    期給付，於八十六年三月三十一前至少共應再給付六百十七萬七千元給抗告人（
    第一期及第二期款），但買受人卻因故未按期給付抗告人。故倘若抗告人非提前
    於三月十五日支付林豐河三百五十萬元之價金，則抗告人於四月間要支付給興威
    公司之混凝土款項一百餘萬元，實綽綽有餘，絕無退票之虞；而梁永泉等買受人
    也有依契約約定給付六百餘萬元價金，則抗告人在八十六年三月間之資金有一千
    三百餘萬元，要於四月份清償興威及英銓公司之貨款（共四百餘萬元），綽綽有
    餘，抗告人交付給興威及英銓公司之支票也不致於會有退票之情形，抗告人確實
    係因一時週轉不靈，無法立即支付興威公司票款絕無詐欺故意甚明，抗告人與案
    外人林豐河、林垂芳間及與梁永泉等七人間之買賣糾紛，均顯足以動搖原確定判
    決，而依最高法院判例之意旨，均認再審聲請人所提出之新證據究否確實，能否
    准為再審裁定，法院仍應予以相當調查，而本件原審對該等證據竟未予調查逕予
    駁回再審聲請，有違該判例之意旨等語；惟查上開抗告人與案外人林豐河、林垂
    芳及梁永泉等人間之買賣爭執，其等間之是非曲直本即須經過相當調查始能得知
    ，是依其提出該等證據之本身形式上觀察，已顯非刑事訴訟法第四百二十條第一
    項第六款所謂「確實之新證據」；且依抗告人所述亦可見其於應支付（清償）興
    威及英銓公司之貨款時，確有無法支付之事實，則縱其無法支付係可歸責於他人
    ，亦無以改變其確有無法支付之事實，則該等所謂「與案外人林豐河、林垂芳及
    梁永泉等人間之買賣爭執」之證據，實亦不足以動搖原確定之判決，甚為灼然，
    抗告人仍執前詞，指摘原裁定不當，其抗告為無理由，應予駁回。
據上論結，應依刑事訴訟法第四百三十四條第一項，裁定如主文。
中      華      民      國    八十九     年      四       月    十五    日
                                  臺灣高等法院臺中分院刑事第七庭
                                        審判長法  官  林  榮  龍
                                              法  官  趙  春  碧
                                              法  官  江  錫  麟
右正本證明與原本無異。
不得再抗告。
                                              書記官  劉  美  宏
中      華      民      國    八十九     年      四       月     十八   日
                                                                        Ｏ


司法院資訊處製作；財團法人民間司法改革基金會備份。
